臺灣臺中地方法院刑事判決　　　　　　　96年度訴字第1017號
公　訴　人　臺灣臺中地方法院檢察署檢察官
被　　　告　乙○○
　　　　　　　　　　之10
選任辯護人　郭隆偉律師
上列被告因違反藥事法案件，經檢察官提起公訴（96年度偵字第
3518號），本院合議庭裁定由受命法官獨任進行簡式審判程序，
判決如下：
    主    文
乙○○明知為偽藥，而販賣，處有期徒刑壹年陸月。
扣案之偽藥暨仿冒商標商品「諾美婷」壹佰肆拾盒、「威而鋼
」陸盒、「犀利士」貳拾盒及宅配通寄貨單合計拾陸張，均沒
收。
一、本案犯罪事實：
    乙○○從事藥品業務之工作，明知REDUCTIL膠囊（中文名稱
    「諾美婷」，下稱「諾美婷」），係美商亞培大藥廠公司所
    （下稱美商亞培公司）生產之藥品，且美商亞培公司在國內
    之合法代理販售藥商為美商亞培股份有限公司臺灣分公司；
    VIAGRA膜衣錠（中文名稱「威而剛」，下稱「威而剛」），
    係美商輝瑞產品公司（下稱美商輝瑞公司）所生產之藥品，
    且美商輝瑞公司在國內之合法代理販售藥商為輝瑞大藥廠股
    份有限公司；CIALIS膜衣錠（中文名稱「犀利士」，下稱「
    犀利士」）係美商禮來ICOS有限公司（下稱美商禮來公司）
    所生產之藥品，且美商禮來公司在國內之合法代理販售藥商
    為臺灣禮來股份有限公司；亦知如附表所示之圖樣，分別係
    表列商標權人先後向經濟部中央標準局或改制後之智慧財產
    局申請註冊，就表列指定商品，取得商標權，均尚在專用期
    間內之商標圖樣，未經商標專用權人授權，不得任意使用於
    相同商品。詎乙○○明知李昭昌（另由本院審理中）向其兜
    售之「威而鋼」、「諾美婷」及「犀利士」等藥品均非美商
    輝瑞公司、美商亞培公司及美商禮來公司原廠所生產或授權
    製造，而均係他人未經核准，擅自製造之偽藥，且係未經如
    附表所示各商標權人同意，即於藥品之同一商品上，使用相
    同於附表所示之註冊商標之仿冒商標商品；另在外包裝盒（
    包含盒裝及瓶裝）之準私文書上，又分別有冒用上開商標權
    人名義，標示公司名稱、藥物名稱、圖樣之字樣，足以表示
    係各該商標權人公司製造生產意旨之字樣；其內更分別含有
    冒用美商輝瑞公司、美商亞培公司及美商禮來公司名義所製
    作用以說明藥品成分、服用劑量等內容，性質上屬於私文書
    之藥品說明書（即仿單）各一份。竟基於反覆販賣偽藥、販
    賣冒用他人藥物名稱、仿單之藥物、販賣仿冒商標商品之集
    合犯意，及行使偽造私文書、行使偽造準私文書之犯意（九
    十五年七月一日前係基於概括犯意，九十五年七月一日後係
    每次行使各別起意），自民國九十五年三月間起，每二至三
    月，即撥打門號0000000000號與李昭昌聯絡，並以每盒「諾
    美婷」（三十粒裝）新臺幣（下同）約八百元、每盒「威而
    剛」（四粒裝）約八百元、每盒「犀利士」（四粒裝）約一
    千元之價格，在臺中市○○路上TEA WORK簡餐店等處，向李
    昭昌先後販入數量不詳之上開偽藥暨仿冒商標商品後，再以
    「諾美婷」、「威而剛」每盒均一千二百元、「犀利士」每
    盒一千五百元，對外販賣予不特定人，及自同年八月間起，
    以「諾美婷」每盒一千二百元之價格，出售予王桂櫻（另由
    本院審理中），並均因交付而陸續行使「諾美婷」外包裝之
    偽造準私文書及內附藥品說明書（即仿單）之偽造私文書，
    足以生損害於如附表所示之商標權人及合法代理販售藥商之
    權益。之後，王桂櫻再以每盒一千五百元至二千六百元之價
    格，於YAHOO奇摩拍賣網，以帳號e58785號刊登販售諾美婷
    之訊息，公開販售予不特定人。嗣於九十六年一月二十五日
    十四時二十分許，經警先持本院核發之搜索票至臺中市○○
    區○○路四段九九三號三樓之七王桂櫻住處執行搜索，當場
    扣得偽藥暨仿冒商標商品「諾美婷」包裝盒四個等物，再於
    同日十五時四十五分許，在臺中市○○區○○路四段九九三
    號前，查獲正擬販售「諾美婷」偽藥予王桂櫻之乙○○，並
    當場自乙○○身上起出其所有之偽藥暨仿冒商標商品「諾美
    婷」三盒，復在其使用之自小客車內扣得其所有之偽藥暨仿
    冒商標商品「威而鋼」六盒、供其寄送上開偽藥暨仿冒商標
    商品使用之宅配通寄貨單十八張，及供其收取販賣偽藥暨仿
    冒商標商品所得使用之臺灣銀行戶名「乙○○」帳號000000
    000000號存款簿一本；又經乙○○之同意，前往臺中市南屯
    區○○○○街九一號五樓之十乙○○之住處執行搜索，扣得
    乙○○所有之偽藥暨仿冒商標商品「諾美婷」一百四十盒、
    「犀利士」二十盒，及供其寄送上開偽藥暨仿冒商標商品使
    用之宅配通寄貨單十八張。總計乙○○因販賣上開偽藥暨仿
    冒商標商品「諾美婷」、「威而剛」、「犀利士」，獲利約
    五萬元。
二、前開犯罪事實，有下列證據可證：
（一）被告乙○○於本院準備程序及審理時為認罪之陳述。
（二）證人王桂櫻於警詢時之證述。
（三）臺中市警察局搜索扣押筆錄暨扣押物品目錄表、上開臺灣
      銀行存款簿活期儲蓄存款明細，告訴人美商亞培股份有限
      公司出具之「諾美婷」包裝鑑定報告暨照片、華友科技顧
      問股份有限公司出具之檢驗報告暨照片，臺灣禮來股份有
      限公司出具之「犀利士」藥品包裝鑑定報告暨照片、取樣
      扣案藥品之科學調查書，輝瑞大藥廠股份有限公司出具之
      鑑定聲明書暨照片，經濟部智慧財產局商標註冊簿、中華
      民國商標註冊證。
（四）扣案之「諾美婷」一百四十三盒、「威而鋼」六盒、「犀
      利士」二十盒、宅配通寄貨單合計三十六張、臺灣銀行存
      款簿一本。
三、新舊法比較之說明：
（一）刑法第二條第一項規定：
      查被告上開行使偽造準私文書、行使偽造私文書犯行期間
      ，刑法第二條第一項業於九十四年二月二日修正公布，並
      自九十五年七月一日起施行。修正後刑法第二條第一項規
      定，已將新舊法律適用之「從新從輕」原則，改採「從舊
      從輕」原則，而此規定僅係規範行為後法律變更所生新舊
      法律比較適用之準據法，並非實體刑罰法律，自不生行為
      後法律變更之比較適用之問題，應逕行適用新法第二條第
      一項之規定，為「從舊從輕」之比較。
（二）刑法第五十六條連續犯之規定：
      查被告上開行使偽造準私文書、行使偽造私文書犯行期間
　　　，刑法第五十六條連續犯之規定，業於九十四年二月二日
      修正公布刪除，並自九十五年七月一日施行，則被告於九
      十五年七月一日前之行使偽造準私文書、行使偽造私文書
      犯行，因行為後新法業已刪除連續犯之規定，此刪除雖非
      犯罪構成要件之變更，但顯已影響行為人刑罰之法律效果
      ，自屬法律有變更，依新法第二條第一項規定，比較新、
      舊法結果，被告於九十五年七月一日前之行使偽造準私文
      書、行使偽造私文書犯行，仍應適用較有利於被告之行為
      時法律即舊法論以連續犯（最高法院九十五年第八次刑事
      庭會議決議參照）。
四、按學理上所稱「集合犯」之職業性、營業性或收集性等具有
    重複特質之犯罪均屬之，例如經營、從事業務、收集、販賣
    、製造、散布等行為概念者是。最高法院九十六年度台上字
    第一七二號裁判可資參照。查被告乙○○自九十五年三月起
    至九十六年一月二十五日為警查獲時止，持續向另案被告李
    昭昌販入偽藥暨仿冒商標商品「諾美婷」、「威而剛」、「
    犀利士」，再轉賣予不特定人，牟取利得，揆諸前揭裁判意
    旨，所為販賣偽藥、販賣冒用他人藥物名稱、仿單之藥物、
    販賣仿冒商標商品之行為，均屬集合犯。是核被告上開所為
    ，係犯藥事法第八十三條第一項之明知為偽藥而販賣罪；
    藥事法第八十六條第二項之明知為冒用他人藥物之名稱、
    仿單之藥物而販賣罪；商標法第八十二條之明知為仿冒商
    標商品而販賣罪；刑法第二百十六條、第二百十條之行使
    偽造私文書罪；刑法第二百十六條、第二百二十條第一項
    、第二百十條之行使偽造準私文書罪。又被告於上開行為期
    間，藥事法第八十三條雖於九十五年五月三十日修正公布，
    並自九十五年七月一日施行，但被告販賣偽藥之行為，係延
    續至新法施行以後，即與犯罪後法律有變更之情形不同，應
    依最後行為時之法律處斷，不生新舊法比較適用之問題。又
    修正後藥事法第八十三條已刪除原同條第二項之常業犯規定
    ，公訴人認被告就上開販賣偽藥部分，應論以修正前藥事法
    第八十三條第二項之以明知為偽藥而販賣為常業罪，即有未
    洽。被告於九十五年七月一日前之多次行使偽造準私文書、
    行使偽造私文書之犯行，均時間緊接，方法相同，分別觸犯
    構成要件相同之罪名，均顯係基於概括犯意為之，依修正前
    刑法第五十六條連續犯之規定，分別論以一罪。被告係以一
    行為，同時觸犯上開五罪名，為異種想像競合犯，應依刑法
    第五十五條規定，從一重之明知為偽藥而販賣罪處斷。爰審
    酌被告前無任何犯意紀錄，素行良好，有臺灣高等法院被告
    前案紀錄表可按，其為圖私利，不顧販售來路不明之藥物，
    將可能嚴重危害社會大眾身體健康，造成之風險難以想像，
    亦枉顧如附表所示之商標，均具有辨識商品來源之功用，且
    各商標權人係經過相當時間並投入大量資金於商品之行銷及
    品質之改良，始得使該商標具有代表一定品質之效，任意販
    賣上開偽藥之仿冒商標商品，侵害如附表所示商標權人之權
    益，因而獲對商標專用權人潛在市場利益造成損害非輕，有
    礙公平交易秩序，並有損我國之國際形象，更損及渠等商譽
    ，再考其販賣之時間、數量、獲取之利潤，幸尚無任何人因
    服用上開偽藥而生具體實害之情狀，暨兼衡酌被告犯後已全
    部坦認犯行，犯後態度良好，但尚未能與願意洽商和解之商
    標權人達成和解等一切情狀，量處如主文所示之刑。起訴書
    雖具體求處有期徒刑四年，但經公訴檢察官審酌被告已認罪
    之犯後態度，改求處有期徒刑二年六月至三年六月，惟本院
    綜合上開各情，認量處如主文所示之刑，已足資懲儆，所為
    具體求刑，仍屬過重，併此明。
五、沒收之宣告：
（一）扣案之偽藥暨仿冒商標商品「諾美婷」一百四十三盒、「
      威而鋼」六盒、「犀利士」二十盒，係被告違犯商標法第
      八十二條之販賣仿冒商標商品所販賣之商品，爰依商標法
      第八十三條規定，宣告沒收。
（二）扣案之宅配通寄貨單合計三十六張，係被告所有並供違犯
      上開犯行所用之物，爰依刑法第三十八條第一項第二款規
      定，諭知沒收。
（三）扣案之臺灣銀行戶名「乙○○」帳號000000000000號存款
      簿一本，雖係被告所有並供其收取販賣偽藥暨仿冒商標商
      品所得使用之物，但觀諸該存款簿交易明細，亦有多筆被
      告繳納保險、稅金等其他與上開犯行無關之用途，顯非專
      供被告違犯上開犯行所用之物，且存款簿僅係登載上開帳
      戶資金出入之紀錄，臺灣銀行復留存有相關資料，爰不諭
      知沒收。
六、依刑事訴訟法第二百七十三條之一第一項、第二百九十九條
    第一項前段、第三百十條之二、第四百五十四條第一項，藥
    事法第八十三條第一項、第八十六條第二項，商標法第八十
    二條、第八十三條，刑法第十一條、第二條第一項前段、第
    二百十六條、第二百十條、第二百二十條第一項、第五十五
    條、第三十八條第一項第二款，判決如主文。
本案經檢察官甲○○到庭執行職務
中　　華　　民　　國　　96　　年　　6 　　月　　28　　日
                  刑事第十一庭  法　官　莊嘉蕙
以上正證明與原本無異。
如不服本判決，應於送達後十日內向本院提出上訴狀（須附繕本
），上訴於臺灣高等法院臺中分院。
                                書記官　魏愛玲
中　　華　　民　　國　　96　　年　　6 　　月　　28　　日
附錄論罪科刑法條
藥事法第八十三條第一項
明知為偽藥或禁藥，而販賣、供應、調劑、運送、寄藏、牙保、
轉讓或意圖販賣而陳列者，處七年以下有期徒刑，得併科新臺幣
五百萬元以下罰金。
藥事法第八十六條
擅用或冒用他人藥物之名稱、仿單或標籤者，處一年以下有期徒
刑、拘役或科或併科新台幣五萬元以下罰金。
明知為前項之藥物而輸入、販賣、供應、調劑、運送、寄藏、牙
保、轉讓或意圖販賣而陳列者，處六月以下有期徒刑、拘役或科
或併科新台幣三萬
元以下罰金。
商標法第八十二條
明知為前條商品而販賣、意圖販賣而陳列、輸出或輸入者，處一
年以下有期徒刑、拘役或科或併科新臺幣五萬元以下罰金。
中華民國刑法第二百十條
偽造、變造私文書，足以生損害於公眾或他人者，處五年以下有
期徒刑。
中華民國刑法第二百十六條
行使第二百十條至第二百十五條之文書者，依偽造、變造文書或
登載不實事項或使登載不實事項之規定處斷。
中華民國刑法第二百二十條第一項
在紙上或物品上之文字、符號、圖畫、照像，依習慣或特約，足
以為表示其用意之證明者，關於本章及本章以外各罪，以文書論
。
